【裁判字號】    99,交聲,643
【裁判日期】    990526
【裁判案由】    違反道路交通管理處罰條例聲明異議
【裁判全文】
臺灣士林地方法院交通事件裁定         99年度交聲字第643號
原處分機關  臺北市交通事件裁決所
異  議  人
即受處分人  甲○○
                      樓
上列異議人即受處分人因違反道路交通管理處罰條例案件，對於
臺北市交通事件裁決所民國99年4月1日北市裁催字第裁22-AEX02
3204號裁決不服（原舉發案號：臺北市政府警察局舉發違反道路
交通管理事件通知單北市警交字第AEX023204號），聲明異議，
本院裁定如下：
    主  文
異議駁回。
    理  由
一、按汽車駕駛人，駕駛汽車經測試檢定酒精濃度超過規定標準
    者，處新臺幣（下同）15,000元以上60,000元以下罰鍰，並
    當場移置保管該汽車及吊扣其駕駛執照1年，道路交通管理
    處罰條例第35條第1項第1款定有明文。次按汽車駕駛人，有
    第35條第1項規定之情形者，應接受道路交通安全講習，道
    路交通管理處罰條例第24條第1項第2款亦有明文規定。
二、原處分意旨略以：異議人即受處分人甲○○於民國97年7月8
    日21時47分許，騎乘其所有之車牌號碼BEU-550號重型機車
    （下稱系爭機車）行經臺北市內湖區南湖大橋下，經警攔停
    進行呼氣酒精濃度測試，當場測得其呼氣酒精濃度達每公升
    0.94毫克，已逾規定不得駕駛車輛之濃度標準，乃依法掣單
    舉發違規，並經鈞院士林簡易庭以97年度士交簡字第1696號
    刑事簡易判決確定，爰依道路交通管理處罰條例第35條第1
    項第1款及第24條第1項第2款之規定，裁處異議人吊扣駕駛
    執照12個月、施以道安講習及罰鍰45,000元，罰鍰部分因前
    經法院判處罰金折合40,000元，依同條例第35條第8項規定
    ，尚須繳納5,000元。
三、異議意旨略以：伊收到法院判決書後，即在4月21日繳交罰
    款，1年後卻收到原處分機關要求補繳5,000元罰鍰及吊扣駕
    照，然伊係被攔檢，沒發生事故或逃離現場，為何還需要負
    此刑責，若需要負責，當初為何不一併處分，爰據此聲明異
    議云云。
四、經查：
  (一)按道路交通管理處罰條例所規定之罰則本質上係屬行政罰
      ，此由該條例中就交通違規行為所定法律效果包括罰鍰、
      記點、吊扣證照等行政罰觀之甚明（參照行政罰法第1條
      、第2條將罰鍰、吊扣證照處分均定為行政罰），是違反
      道路交通管理處罰條例之裁罰事件，自有行政罰法之適用
      。次按94年2月5日公布，於95年2月5日施行之行政罰法第
      26條規定：「一行為同時觸犯刑事法律及違反行政法上義
      務規定者，依刑事法律處罰之。但其行為應處以其他種類
      行政罰或得沒入之物而未經法院宣告沒收者，亦得裁處之
      。前項行為如經不起訴處分或為無罪、免訴、不受理、不
      付審理之裁判確定者，得依違反行政法上義務規定裁處之
      」，又其他種類行政罰，係指違反行政法上之義務應受「
      裁罰性」之「不利處分」，依行政罰法第2條規定，包括
      限制或禁止行為之吊扣證照處分；究其立法理由，一行為
      同時觸犯刑事法律及違反行政法上義務規定時，由於刑罰
      與行政罰同屬對不法行為之制裁，刑罰之懲罰作用較強，
      故在處罰目的相同且處罰方式相同時，若依刑事法律處罰
      ，即足資警惕時，實無一事二罰再處行政罰之必要；且刑
      事法律處罰，由法院依法定程序為之，較符合正當法律秩
      序，應予優先適用，故同時觸犯刑事法律及違反行政法上
      義務規定之行為，行政機關得否科以與刑罰相類之行政罰
      處罰，端視該行為之刑事訴追或審判程序終局結果而定，
      在刑事訴追、審判程序尚未終局確定前，行政機關自不得
      逕予裁罰，至於罰鍰以外之沒入或其他種類行政罰，因兼
      具維護公共秩序之作用，為達行政目的，行政機關仍得併
      予裁處。次按「前項汽車駕駛人，經裁判確定處以罰金低
      於本條例第92條第3項所訂最低罰鍰基準規定者，應依本
      條例裁決繳納不足最低罰鍰之部分。」道路交通管理處罰
      條例第35條第8項既有明文，亦即違反道路交通管理處罰
      條例之酒後駕車行為人，如其因同一行為所受之罰金刑事
      處分，或其他實質該當行政罰法第26條第1項之「依刑事
      法律」之刑事處分仍低於主管機關依該條例第92條第3項
      所定之最低罰鍰基準規定（指道路交通管理事件統一裁罰
      基準表）時，交通裁罰機關仍得裁處該行為人不足部分之
      罰鍰。
  (二)查本件異議人即受處分人甲○○於上開時、地，騎乘系爭
      機車，經警攔停進行呼氣酒精濃度測試，當場測得其呼氣
      酒精濃度達每公升0.94毫克，已逾規定不得駕駛車輛之濃
      度標準等情，為異議人所不否認，並有臺北市政府警察局
      北市警交字第AEX023204號舉發違反道路交通管理事件通
      知單及酒測單1紙（見本院卷第6頁）在卷可稽，足認其確
      有原處分所認定之酒後駕車之交通違規行為無訛。
  (三)次查，異議人同一酒後駕車之行為，因同時觸犯刑法第18
      5條之3之公共危險罪，經本院士林簡易庭以97年度士交簡
      字第1696號刑事簡易判決處罰金40,000元，如易服勞役，
      以1,000元折算1日，異議人並業於97年12月19日繳納罰金
      執行完畢等情，有本院士林簡易庭97年度士交簡字第1696
      號刑事簡易判決、臺灣士林地方法院檢察署97年度罰執字
      第1085號卷附97年12月19日罰字第97007494號自行收納款
      項收據、臺灣高等法院被告前案紀錄表各1份在卷可參（
      見本院卷第9-11、14-15、13頁），則原處分機關就異議
      人違反行政法上義務而受罰鍰45,000元部分，僅就異議人
      因同一行為所受罰金刑事處分（即40,000元）低於主管機
      關依該條例第92條第3項所定之最低罰鍰基準規定（即45,
      000元，見道路交通管理事件統一裁罰基準表）之不足部
      分（即5,000元），依同條例第35條第8項之規定，裁處異
      議人仍須補繳罰鍰5,000元，於法無違；另吊扣駕駛執照
      之處分，因係屬裁罰性之不利處分，為維護交通安全，促
      使駕駛人於飲酒後能知所警惕，實有教導駕駛人了解交通
      規則並加強其遵循之必要，依行政罰法第26條第1項但書
      之規定，仍得裁處之，是原處分機關依道路交通管理處罰
      條例第35條第1項第1款予以裁罰，亦屬有據。
五、綜上所述，本件異議人於上開時、地酒後騎車之違規行為，
    係屬同時觸犯刑事法律及違反行政法上義務規定，異議人雖
    已因本院刑事簡易判決繳納罰金40,000元，惟其繳納之金額
    尚未逾道路交通管理處罰條例第92條第3項所訂最低罰鍰基
    準規定，揆諸前揭規定與說明，原處分機關仍得裁處該行為
    人不足部分之罰鍰，異議人此部分異議為無理由，應予駁回
    。另原處分關於吊扣駕駛執照12個月之部分，係預防將來再
    犯危險之管制罰，而有別於前揭針對已發生違規事實科處罰
    鍰之行政秩序罰，屬行政罰法第26條第1項但書所稱之「其
    他種類行政罰」，原處分機關仍得依法予以裁處，異議人此
    部分異議亦無理由，應併予駁回。至原處分諭知道路安全講
    習部分，於法並無不合，異議人就此部分並未表示不服，應
    已確定，附此敘明。
據上論斷，應依道路交通案件處理辦法第19條，裁定如主文。
中    華    民    國    99    年    5     月    26    日
                        交通法庭法  官  謝佳純
以上正本證明與原本無異。
如不服本裁定應於裁定送達後 5日內向本院提出抗告狀。
                                書記官  阮弘毅
中    華    民    國    99    年    5     月    26    日

司法院資訊處製作；財團法人民間司法改革基金會備份。
